臺灣高等法院臺中分院刑事判決　　　　 96年度上易字第955號
上　訴　人　臺灣臺中地方法院檢察署檢察官
被　　　告　戊○○
被　　　告　辛○○
上　一　人
輔　佐　人　庚○○
上　一　人
指定辯護人　本院公設辯護人　甲○○
上列上訴人因竊盜等案件，不服臺灣臺中地方法院95年度易字第
1669號中華民國96年4月18日第一審判決（起訴案號：臺灣臺中
地方法院檢察署95年度偵字第2806號、95年度偵緝字第693、770
號），提起上訴，本院判決如下：
    主  文
原判決撤銷。
戊○○收受贓物，處拘役參拾日，如易科罰金以銀元佰元即新
臺幣玖佰元折算壹日；減為拘役拾伍日，如易科罰金以銀元佰
元即新臺幣玖佰元折算壹日。
辛○○收受贓物，處拘役貳拾日，如易科罰金以銀元佰元即新
臺幣玖佰元折算壹日；減為拘役拾日，如易科罰金以銀元佰元
即新臺幣玖佰元折算壹日。又竊盜，處罰金新臺幣貳仟元，如易
服勞役以新臺幣壹仟元折算壹日；減為罰金新臺幣壹仟元，如易
服勞役以新臺幣壹仟元折算壹日。
    事    實
一、戊○○知悉引擎號碼 4XA-334989號，懸掛NQY-461號牌之機
    車，係來路不明之贓物（該機車原牌照號碼 RS6-837號，車
    主登記名義人己○○，於民國94年12月31日13時許，在臺中
    市○○路139巷19弄5號前失竊；而所懸掛之 NQY-461號號牌
    係乙○○所有，於95年1月10日上午7時許，在臺中市○○路
    「親親來來」戲院附近連同機車失竊），竟基於收受贓物之
    犯意，於95年1月10日上午7時許之後某日，在某處，自不詳
    姓名、年籍者收受該贓車以使用，事後並交予其同居女友辛○○騎用。
二、辛○○自10年前即罹患精神分裂症，於本案行為當時，其社
    會功能退化，判斷能力不佳，已顯著減低辨識行為違法及依
    辨識而為行為之能力。其在戊○○取得上開機車後，知悉該
    機車屬於來路不明之贓車，乃於95年 1月19日某時，在臺中
    市○○路 386號處，自戊○○收受該贓車，供為代步之用。
    又基於意圖為自己不法之所有，於95年 1月19日20時40分許
    ，在臺中市○○路 386號前時，徒手打開停放於該處之引擎
    號碼4UF-110671號機車置物箱，而竊取其內之不詳姓名者所
    有之鑰匙1把得手。
三、經警於95年1月19日20時40分許，在臺中市○○路386號前，
    見辛○○形跡可疑，予以盤查，而發覺上情，並當場查獲鑰
    匙2支。
四、案經臺中市警察局第一分局報請臺灣臺中地方法院檢察署檢
    察官偵查起訴。
    理    由
一、訊據被告戊○○、辛○○ 2人，被告戊○○矢口否認有上開
    被訴犯行，辯稱：其始終不知被告辛○○有騎乘贓車為警查
    獲之情事，亦未曾出借該贓車予被告辛○○使用等語。被告
    辛○○固坦承有於上開時、地打開他人之機車置物箱，竊取
    鑰匙 1把之事實，惟否認有收受贓物之犯行，辯稱：其係向
    被告戊○○借車而牽錯機車，並非故意收受他人失竊之機車
    ，被告戊○○並不知伊牽錯機車等語。經查：(一)上開被告辛○○所騎乘為警查獲，引擎號碼4XA-334989號，懸掛NQY-46
    1號牌之機車，其原牌照號碼為RS6-837號，係被害人己○○
    於94年12月31日13時許，在臺中市○○路139巷19弄5號前失
    竊，而所懸掛之NQY-461號號牌係乙○○所有，於95年1月10
    日上午 7時許，在臺中市○○路「親親來來」戲院附近連同
    機車失竊等情，已據證人己○○、乙○○於警詢證述詳實，
    並有車籍資料查詢表、車輛竊盜資料查詢表、車牌失竊資料
    查詢表各1份、查獲現場圖1紙、贓物認領保管單、台中市警
    察局車輛協尋證明單各 2紙及照片附卷可稽。足認上開機車
    及所懸掛之號牌均屬被害人所失竊之贓物甚明。(二)再上開機
    車係由被告戊○○出借予被告辛○○使用乙節，已據被告辛○○於警詢時、檢察官偵查中證述明確在卷。參之被告戊○○與辛○○於案發當時係同居男女朋友，亦據被告戊○○、
    辛○○供認無訛。被告辛○○事後雖改稱：伊向被告戊○○
    借車而牽錯機車云云，惟被告辛○○於檢察官偵查中已證述
    ：「他（指戊○○）只告訴我機車在哪裡，叫我去牽，機車
    龍頭沒有鎖，鑰匙放在置物箱內，我不知道這輛機車他使用
    多久，但我跟他同居時他就有使用這輛機車」、「（對戊○○表示該車不是他借你的，有無意見？）確實是他借給我的
    ，我不知道他為何會這樣說」、「（平時戊○○將機車放在
    何處？）中正路他住處外面騎樓前」、「（戊○○有無支付
    妳生活費？）有，一個月幾千元」等語甚明（見第2806號偵
    查卷第34頁），顯認被告辛○○對於被告戊○○出借之機車
    ，已知悉甚詳，並無辨認錯誤之情形。且參之機車須與所使
    用之鑰匙相符合，若非被告戊○○告以機車鑰匙所在，被告
    辛○○如何能自所牽錯之機車，持用錀匙以啟動機車？綜上
    事證情況，堪認被告辛○○於偵查中所證該機車係其向被告
    戊○○借用乙節非虛，足以採信。(三)按機車若依合法途徑取
    得，必有行車執照以為證明，衡之該機車及號牌確均為贓物
    已如前述，被告戊○○於取得時，既無行車執照，而被告辛○○與戊○○彼此係同居朋友，相處期間，向被告戊○○借
    用該機車騎用，亦未能要求被告戊○○提出行車執照等情，
    堪認被告 2人於主觀上已認識該機車係屬贓車，允符事理。
二、次查：被告辛○○於前開時、地打開引擎號碼4UF-110671號
    機車之置物箱，竊取他人所有之鑰匙 1把之事實，已據其自
    白在卷，復有該機車鑰匙 1把扣案可證，及查獲現場照片在
    卷可參，足認其自白與事實相符。再衡之被告辛○○係將取
    得之鑰匙放置於身上，亦據其於警詢時陳述在卷（見中分一
    刑字第0950000696號警卷第 4頁），顯見其有為自己不法所
    有之意圖至明。其辯稱：忘了放回去云云，核屬卸責之詞，
    不能採取。
三、綜上所述，被告戊○○、辛○○收受前開引擎號碼4XA-3349
    89號，懸掛 NQY-461號牌之機車，及被告辛○○竊取他人機
    車鑰匙 1把犯行之事證，已臻明確，均足以認定，自應依法
    論科。
四、被告等行為後，刑法及刑法施行法業於94年2月2日經總統以
    華總一義字第09400014901號令修正公布，並於95年7月 1日
    施行。按行為後法律有變更者，適用行為時之法律，但行為
    後之法律有利於行為人者，適用最有利於行為人之法律，現
    行刑法第2條第1項定有明文。此條規定乃與刑法第 1條罪刑
    法定主義契合，而貫徹法律禁止溯及既往原則，係規範行為
    後法律變更所生新舊法律比較適用之準據法，是刑法第 2條
    本身雖經修正，但刑法第 2條既屬適用法律之準據法，本身
    尚無比較新舊法之問題，應一律適用裁判時之現行刑法第2
    條規定以決定適用之刑罰法律。又以本次刑法修正之比較新
    舊法，應就罪刑有關之共犯、未遂犯、想像競合犯、牽連犯
    、連續犯、結合犯，以及累犯加重、自首減輕暨其他法定加
    減原因（如身分加減）與加減例等一切情形，本於統一性及
    整體性原則，綜其全部罪刑之結果而為比較，亦有最高法院
    95年度第 8次刑事庭會議決議可資參照。茲就本案相關之規
    定說明如次：(一)刑法第320條及第349條之竊盜罪及收受贓物
    罪，其法定刑均有科處銀元 500元以下罰金，依據修正後刑
    法施行法增訂第1條之1：「中華民國九十四年一月七日刑法
    修正施行後，刑法分則編所定罰金之貨幣單位為新臺幣。九
    十四年一月七日刑法修正時，刑法分則編未修正之條文定有
    罰金者，自九十四年一月七日刑法修正施行後，就其所定數
    額提高為三十倍。但七十二年六月二十六日至九十四年一月
    七日新增或修正之條文，就其所定數額提高為三倍」及刑法
    第33條第 5款修正為：「主刑之種類如下：五、罰金：新臺
    幣一千元以上，以百元計算之」等規定，是依修正後之法律
    ，上開二罪名所得科處之罰金刑最高為新臺幣15,000元（50
    030），最低為新臺幣1,000元；然依被告等行為時之刑罰
    法律，即罰金罰鍰提高標準條例第 1條前段規定之提高倍數
    10倍及刑法第33條第5款規定之罰金最低額1元計算，該罪之
    罰金刑最高為銀元5千元，最低額為銀元1元，若依現行法規
    所定貨幣單位折算新臺幣條例第 2條之規定換算為新臺幣，
    最高額雖與新法同為新臺幣1萬5千元，然最低額僅為新臺幣
     3元。因此，比較上述修正前、後之刑罰法律，自應以被告
    行為時關於科處罰金刑之法律較有利於被告。(二)被告等行為
    時，依修正前刑法第41條第 1項前段、罰金罰鍰提高標準條
    例第 2條（現已刪除）之規定，有期徒刑、拘役易科罰金之
    折算標準，原以銀元100元、200元、300元折算1日，經折算
    為新臺幣後，應以新臺幣300元、600元、900元折算1日，而
    修正後刑法第41條第1項前段則規定為以新臺幣1,000元、2,
    000元或3,000元折算 1日，此因屬科刑規範事項之變更，其
    折算標準為裁判時所應諭知，自有就新舊法規定比較之必要
    ，經比較新舊法結果，以被告行為時關於易科罰金之規定，
    較有利於被告。(三)被告辛○○於行為時之刑法第42條第 2項
    前段規定：「易服勞役以一元以上三元以下折算一日。」，
    而行為時之易服勞役折算標準，修正前罰金罰鍰提高標準條
    例第2條（現已刪除）規定，就其原定數額提高為1百倍折算
     1日，則本件被告行為時之易服勞役折算標準，最高應以銀
    元3百元折算1日，經折算為新臺幣後，應以新臺幣 900元折
    算為1日。惟95年7月1日修正公布施行之刑法第42條第3項前
    段規定：「易服勞役以新臺幣一仟元、二仟元或三仟元折算
    一日。」比較修正前後之易服勞役折算標準，以95年7月1日
    修正公布施行後之規定，較有利於被告，則依刑法第二條第
    一項但書，自應適用修正後刑法第四十二條第三項前段之規
    定，定其折算標準。(四)至於修正刑法第19條第1項、第2項分
    別將原「心神喪失」或「精神耗弱」之行為，依生理學與心
    理學混合之立法方式，明確界定其精神障礙或其他心智缺陷
    之判斷標準，乃責任能力文義之變更，並不生新舊法比較之
    問題。
五、核被告戊○○、辛○○收受上開贓車之行為，分別係犯刑法
    第349條第1項之收受贓物罪。而被告辛○○竊取他人置於機
    車置物箱內鑰匙1把之行為，則另犯同法第320條第 1項之竊
    盜罪。被告辛○○所犯前開二罪間，犯意各別，行為互殊，
    罪名亦不同，應分論併罰。公訴人於起訴書雖認被告辛○○
    於上開時、地，除竊取鑰匙1把外，尚有竊取引擎號碼4UF-1
    10671號機車（原牌照號碼NQE-331號，而為壬○○，於94年
    12月初，在臺中市○○街11號失竊，而所懸掛之 KDM-441號
    車牌為丁○○所有，於95年1月8日21時許，在臺中縣豐原市
    ○○路 184號失竊），並將之移動，置於自己實力支配之下
    等情。惟訊據被告辛○○堅決否認其有竊取該機車之犯行，
    辯稱：其因該引擎號碼4UF-110671號機車擋住其出路，始予
    以移動等語。參之被告辛○○當時係騎乘上開向被告戊○○
    收受之贓車返回該處，並甫停放完畢，即為警查獲，衡情其
    應無再竊取他輛機車騎用之必要，是其所辯：移置4UF-1106
    71號機車係便於停放所騎乘之機車，並非竊取乙節，難認與
    事理有違，堪予採取。再參之引擎4UF-110671號機車係壬○○所有，於94年12月初，在臺中市○○街11號失竊，而所懸
    掛之KDM-441號車牌為丁○○所有，於95年 1月8日21時許，
    在臺中縣豐原市○○路 184號失竊，已分據斐遠中、丁○○
    於警詢證述屬實，並有車籍資料查詢表、車輛竊盜資料查詢
    表、車牌失竊資料查詢表各 1紙可稽，並無證據足以證明該
    機車為被告辛○○至上開機車失竊地點竊取後，再移置案發
    地點，是被告辛○○此部分被訴犯行，自屬不能證明，惟公
    訴人既認此部分事實，與上開被告辛○○竊取鑰匙 1把之事
    實，俱屬於同一竊盜犯行，屬於實質上一罪之關係，自無庸
    另為無罪之諭知。查被告辛○○經原審法院囑託行政院國軍
    退除役官兵輔導委員會台中榮民總醫院鑑定結果：其自10年
    前即罹患精神分裂症，於本案行為當時，有顯著之社會功能
    退化，對於複雜事物之判斷力不足，精神狀態達於精神耗弱
    之程度，有卷附該醫院95年12月11日中榮醫企字第09500177
    58號函附精神鑑定報告書1份可參（見原審卷第62-67頁），
    足認其已顯著減低辨識行為違法及依辨識而為行為之能力，
    合依刑法第19條第 2項之規定，減輕其刑。原審判決認定被
    告辛○○竊取鑰匙 1把之犯行，事證明確，予以論罪科刑，
    固非無見，惟被告戊○○與辛○○各有收受引擎號碼4XA-33
    4989號，懸掛 NQY-461號牌之贓車之犯行，乃原審認被告戊○○罪證不足，而諭知無罪，並認定該機車係被告辛○○所
    竊取，而以竊盜罪論處，容與證據有違，尚欠允當。再原審
    判決不及適用中華民國九十六年罪犯減刑條例，亦有未洽。
    是以檢察官上訴指摘原審判決不當，為有理由，自應予以撤
    銷改判。爰分別審酌被告戊○○、辛○○之素行，犯罪之手
    段、目的、所得財物價值，被告 2人犯後之態度等一切情狀
    ，各就其等 2人所犯上開之罪，分別量處如主文所示之刑。
    又中華民國九十六年罪犯減刑條例業經公佈施行，本案被告
    2人犯罪時間均在96年4月24日以前，合應依中華民國96年罪
    犯減刑條例第 2條第1項第3款之規定減輕其刑二分之一，並
    分別諭知易刑處分之折算標準。至於扣案之鑰匙 2把，因無
    證據足認係被告所有，供犯本案之罪，所用之物，爰不併於
    本案諭知沒收。
據上論斷，應依刑事訴訟法第369條第1項前段、第364條、第299
條第1項前段，刑法第320條第1項、第349第1項、第2條第項前段
、第19條第2項、第41條第1項前段、第42條第 3款、刑法施行法
第1條之1第1項、第 2項前段，修正前罰金罰鍰提高標準條例第2
條、現行法規所定貨幣單位折算新台幣條例第 2條，中華民國九
十六年罪犯減刑條例第2條第1項第 3款、第7條、第9條，判決如
主文。
本案經檢察官丙○○到庭執行職務。
中　　華　　民　　國　　96　　年　　8 　　月　　28　　日
            刑事第三庭  審判長法　官  王  增  瑜
                              法　官  廖  柏  基
                              法　官  蔡  紹  良
上列正本證明與原本無異。
不得上訴。
                              書記官  許  麗  花
中　　華　　民　　國　　96　　年　　8　　 月　　29　　日
附錄本案論罪法條全文：
中華民國刑法第320條（普通竊盜罪、竊佔罪）
意圖為自己或第三人不法之所有，而竊取他人之動產者，為竊盜
罪，處5年以下有期徒刑、拘役或5百元以下罰金。
意圖為自己或第三人不法之利益，而竊佔他人之不動產者，依前
項之規定處斷。
前二項之未遂犯罰之。
中華民國刑法第349條第1項（普通贓物罪）
收受贓物者，處3年以下有期徒刑、拘役或5百元以下罰金。
